【裁判字號】    90,台非,36
【裁判日期】    900215
【裁判案由】    違反槍砲彈藥刀械管制條例
【裁判全文】
最高法院刑事判決                                    九十年度台非字第三六號
    上訴人  最高法院檢察署檢察總長
    被  告  甲○○
右上訴人因被告違反槍砲彈藥刀械管制條例案件，對於台灣嘉義地方法院中華民國八
十九年十月十一日第一審確定判決（八十九年度訴字第四八四號，起訴案號：台灣嘉
義地方法院檢察署八十九年度偵字第三三九九號），認為違法，提起非常上訴，本院
判決如左：
    主  文
原判決關於沒收違背法令之部分撤銷。
    理  由
非常上訴理由稱：「按沒收於裁判時併宣告之，刑法第四十條定有明文。又沒收之物
不特須於犯罪事實中有具體之記載，並應於主文內詳加宣示，方足資為執行時之根據
（參照貴院五十一年台上字第八六六號判例）。又按判決所載理由矛盾者，其判決當
然違背法令，為刑事訴訟法第三百七十九條第十四款所明定。查原判決事實已明白認
定『被告於民國八十六年六月間某日，在嘉義縣阿里山鄉……拾獲具殺傷力之制式霰
彈五顆，……八十九年五月六日在上址，為警查獲，並扣得上開子彈』。原判決理由
並明『扣案之制式霰彈五顆，係違禁物，應依法宣告沒收之』。惟原判決主文就已
扣案之霰彈部分，竟漏未宣告沒收，致判決主文與認定之事實及判決理由，互相矛盾
，揆諸上開說明，其判決當然違背法令。」等語。
本院按違禁物，不問屬於犯人與否沒收之，刑法第三十八條第一項第一款、第二項定
有明文。又判決書應分別記載裁判之主文與理由；有罪之判決書並應記載事實，刑事
訴訟法第三百零八條亦有明文規定。而所記載之事實、理由與主文，尤必須相互一致
，否則僅於犯罪事實中就應沒收之物為具體之記載，且於理由內明，主文內並未加
以宣示，即與法定程式不符，其判決當然違背法令。本件原確定判決認定被告甲○○
於八十六年六月間某日，在嘉義縣阿里山鄉一六四號林班地內，拾獲具殺傷力之制式
霰彈五顆，即據為己有，未經許可，攜回嘉義縣竹崎鄉中和村石棹二二之九號家中藏
放，無故持有上開子彈，嗣於八十九年五月二十六日，在上址為警查獲，並扣得上開
子彈等情。因而論處被告甲○○未經許可，持有子彈，累犯罪刑，並於理由說明扣案
之制式霰彈五顆，係違禁物，應依法宣告沒收之。惟主文內並未加宣示上開扣案之制
式霰彈五顆沒收，其所記載之事實、理由與主文不相適合，揆諸前開說明，其判決當
然違背法令。案經確定，非常上訴意旨執以指摘，洵有理由。因原確定判決尚非不利
於被告，應由本院僅將原判決關於沒收違背法令之部分撤銷，以資糾正。
據上論結，應依刑事訴訟法第四百四十七條第一項第一款前段，判決如主文。
中      華      民      國     九十     年      二      月      十五    日
                              最高法院刑事第三庭
                                  審判長法官  陳  錫  奎
                                        法官  劉  敬  一
                                        法官  洪  清  江
                                        法官  李  伯  道
                                        法官  呂  丹  玉
      右正本證明與原本無異
                                              書  記  官
中      華      民      國     九十     年      二      月     二十     日


司法院資訊處製作；財團法人民間司法改革基金會備份。
